【裁判字號】    95,交聲,722
【裁判日期】    950728
【裁判案由】    交管條例聲異
【裁判全文】
臺灣板橋地方法院交通事件裁定        95年度交聲字第722 號
原處分機關  交通部公路總局臺北區監理所
異  議  人
即受處分人  甲○○
上列異議人即受處分人因違反道路交通管理處罰條例案件，對於
交通部公路總局臺北區監理所於民國95年4 月17日所為之處分（
原處分案號：北監自裁字裁40-ABU765287號）聲明異議，本院裁
定如下：
    主  文
異議駁回。
    理  由
一、本件異議意旨略以：異議人即受處分人甲○○於民國（下同
    ）91年2月22日中午12時50分許，駕駛車號GI-8125號自用小
    客車，行經臺北市○○○路與市○○道口時，因「酒精濃度
    超過規定標準者，測定值為0.50MG/L」之違規行為，經警當
    場攔停掣單舉發。惟伊早已依規定於91年3 月11日繳交罰鍰
    新臺幣（下同）三萬四千五百元，該數字為正常之將近3 倍
    罰鍰，伊未取回駕照，迄今四年，早已吊扣過期，爰依法聲
    明異議，請求撤銷原處分云云。
二、按汽車駕駛人，駕駛汽車經測試檢定有酒精濃度超過規定標
    準情形者，處一萬五千元以上六萬元以下罰鍰，並當場禁止
    其駕駛及吊扣其駕駛執照一年，90年1 月17日修正公布、同
    年6 月1 日施行之道路交通管理處罰條例第35條第1 項第1
    款定有明文。又按汽車駕駛人飲用酒類或其他類似物後其吐
    氣所含酒精濃度超過每公升0.25毫克者，不得駕車，道路交
    通安全規則第114 條第2 款定有明文。末按行為後法律或自
    治條例有變更者，適用行政機關最初裁處時之法律或自治條
    例。但裁處前之法律或自治條例有利於受處罰者，適用最有
    利於受處罰者之規定；行政罰之裁處權，因三年期間之經過
    而消滅；本法施行前違反行政法上義務之行為應受處罰而未
    經裁處，於本法施行後裁處者，除第15條、第16條、第18條
    第2 項、第20條及第22條規定外，均適用之。前項行政罰之
    裁處權時效，自本法施行之日起算；94年2 月5 日總統公布
    、95年2 月5 日施行之行政罰法第5 條、第27條第1 項及第
    45條亦分別有所規定。
三、經查：
  (一)本件違規事實發生後，道路交通管理處罰條例第35條於91年
    7 月3 日及94年12月28日先後經二次修正公布，最後一次修
    法即現行法之施行日期為95年7 月1 日，現行法規定「汽車
    駕駛人，駕駛汽車經測試檢定有酒精濃度超過規定標準者，
    處一萬五千元以上六萬元以下罰鍰，並當場移置保管該汽車
    及吊扣其駕駛執照一年」，則異議人本件違規行為後，修正
    前後法律顯有不同，應認係屬法律之變更。又道路交通管理
    處罰條例所定罰鍰、吊扣證照、記點之裁罰，本屬行政罰之
    性質（參照行政罰法第1條、第2條亦將罰鍰、吊扣證照、記
    點之處分均定為行政罰），即應適用前揭行政罰法第5 條「
    從新從輕」規定，本件比較新舊法之結果，「當場移置保管
    該汽車」之效果應較「當場禁止其駕駛」為重，而認修正前
    之舊法較有利於行為人。依前揭說明，本件自應適用修正前
    即異議人行為時之道路交通管理處罰條例第35條第1項第1款
    規定。另本件係當場舉發，並無違背道路交通管理處罰條例
    第90條逾3 個月不得舉發之規定；而原裁決處分係於行政罰
    法施行後做成，依前揭行政罰法第45條及第27條第1 項之規
    定，原處分尚未罹於裁處時效，合先敘明。
  (二)本件異議人甲○○於91年2 月22日中午12時50分許，駕駛車
    號GI-8125 號自用小客車，行經臺北市○○○路與市○○道
    口時，經臺北市政府警察局大同分局執勤員警以異議人飲酒
    後其吐氣所含酒精濃度成份為每公升0.50毫克，已有酒精濃
    度過量情形，遂以異議人有違反道路交通管理處罰條例第35
    條第1項第1款之行為當場掣單舉發，異議人並當場簽收舉發
    單及酒測單，此有臺北市政府警察局北市警交大字第ABU765
    287 號舉發違反道路交通管理事件通知單及酒精濃度檢測單
    影本各1紙在卷可稽。嗣異議人於91年3月11日（應到案日期
    為91年3月9日，因當日為星期六假日，故合法順延至91年3
    月11日星期一）未經裁決自動繳納罰鍰三萬四千五百元，並
    經原處分機關承辦人員於舉發違反道路交通管理事件通知單
    上註明未吊扣駕照在案。嗣因本案尚未吊扣駕照，遂經原處
    分機關依道路交通安全規則第114 條第1 項第2 款、道路交
    通管理處罰條例第35條第1 項第1 款於95年4 月17日以北監
    自裁字裁40-ABU765287號裁決書就酒精濃度超過規定標準部
    分裁處罰鍰三萬四千五百元，並吊扣駕駛執照12個月，此有
    交通部公路總局臺北區監理所95年4 月14日北監自字第0951
    004844號函影本1 紙在卷可稽。而上開違規事實，業據異議
    人於聲明異議狀內詳述無訛，且異議人已於91年3 月11日自
    動繳納罰鍰，而對本件違規事實並未爭執，是以本件違規行
    為，堪以採認。至異議意旨雖稱異議人繳納罰鍰後未取回駕
    照云云，惟並未說明伊將駕照交予何人，本院經查亦無證據
    證明異議人之駕照業經吊扣或吊銷，是異議人此部分抗辯要
    無可採。
  (三)綜上，本件異議人於前揭時、地駕駛車輛酒精濃度過量之違
    規行為事證明確，原處分機關依行為時道路交通管理處罰條
    例第35條第1項第1款及違反道路交通管理事件統一裁罰標準
    表規定裁處罰鍰三萬四千五百元，並吊扣其駕駛執照12個月
    ，核無違誤，本件異議為無理由，應予駁回。
據上論斷，應依道路交通案件處理辦法第19條，裁定如主文。
中    華    民    國    95    年    7     月    28    日
                  交通法庭  法  官  陳  靜  茹
以上正本證明與原本無異。
如不服本裁定應於送達後5 日內向本院提出抗告狀。
                            書記官  廖  美  紅
中    華    民    國    95    年    7     月    31    日


司法院資訊處製作；財團法人民間司法改革基金會備份。
